【裁判字號】    90,抗,343
【裁判日期】    900731
【裁判案由】    詐欺
【裁判全文】
臺灣高等法院刑事裁定                                九十年度抗字第三四三號
    抗  告  人
    即 自訴 人    太陽衛星電視股份有限公司
    代  表  人    汪威江
    被      告    江建勳
右列抗告人因被告詐欺案件，不服臺灣臺北地方法院中華民國九十年四月三十日裁定
（八十九年度自字第八０七號）提起抗告，本院裁定如左：
    主  文
抗告駁回。
    理  由
一、自訴意旨詳如自訴狀所載（如附件一）。
二、按法院或受命法官於自訴案件第一次審判期日前訊問及調查結果，如認為案件有
    刑事訴訟法第二百五十二條至第二百五十四條之情形者，得以裁定駁回其自訴，
    同法第三百二十六條第三項定有明文。次按刑法第三百三十九條第二項之詐欺得
    利罪，係以行為人意圖為自己或第三人不法之所有，以施用詐術之方法，使被害
    人陷於錯誤，而得財產上不法之利益，始克成立，如行為人並無不法所有之意圖
    ，或並未施用詐術，而使被害人陷於錯誤，即與該罪之構成要件有間。又債務人
    於債之關係成立後，如有債務不履行之情形，在一般社會經驗上可能之原因甚多
    ，縱令出於惡意而有遲延給付或不為給付之情事，苟無足以證明其在債之關係發
    生時自始即故意藉此從事財產犯罪之積極證據，根據前揭規定，仍不得以債信違
    反之客觀事態，推定債務人原有詐欺取財之犯意。再者，犯罪事實應依證據認定
    之，無證據不得推定其犯罪事實，刑事訴訟法第一百五十四條定有明文。又刑法
    第三百三十九條第二項之詐欺得利罪之成立，以行為人施用詐術使人陷於錯誤，
    得財產上不法之利益為構成要件，而所謂「得財產上不法之利益」，係指行為人
    自己獲得財產上不應得之利益，例如取得債權、免除債務之類，最高法院二十五
    年非字第一一九號判例要旨可資參照。
三、抗告意旨詳抗告狀影本所載（附件二）。
四、經查：原審法院就該自訴案件於第一次審判期日前訊問被告，並調查被告確曾交
    付曹申君票載發票日為八十八年八月二十日，金額十萬元之支票一紙，其上並有
    曹申君簽名載明係於同年八月十二日收受，此有被告提出金額十萬元之支票影本
    一紙在卷可參；另自訴代理人亦於原審時到庭陳稱：曹申君導演確曾向其提及此
    事等語無訛（見原審卷八十九年十二月二十二日訊問筆錄），雖自訴代理人陳稱
    曹申君表示該支票係與被告間之私人債務關係云云，惟為被告所否認，自難僅因
    曹申君片面之指述及被告與自訴人因未結算應抵銷之帳目而未即時支付本件契約
    之製作費用即推論被告涉有詐欺罪嫌，自訴代理人汪威海於原審時並到庭陳稱，
    其僅依據曹申君所述而提起本件自訴（見前揭筆錄）。故前述自訴狀所載之事實
    僅為民事債務糾紛，且查無其他積極證據足以證明被告於債之關係發生之始即故
    意藉此從事財產犯罪，尚難以事後債信違反之客觀事態，推定被告原具有詐欺得
    利之犯意，原裁定因認本件與詐欺得利之構成要件並不相符，以不能證明被告江
    建勳有何詐欺得利之犯意，其犯罪嫌疑尚屬不足，因依刑事訴訟法第三百二十六
    條第三項、第二百五十二條第十款，裁定駁回自訴人之自訴，核無不合。自訴人
    抗告意旨猶執前詞，指摘原裁定不當，請求撤銷原裁定，為無理由，應予駁回。
    據上論結，應依刑事訴訟法第四百十二條，裁定如主文。
中      華      民      國    九十    年七      月    三十一      日
                              臺灣高等法院刑事第二十一庭
                                  審判長法  官  葉  騰  瑞
                                        法  官  黃  國  忠
                                        法  官  江  國  華
右正本證明與原本無異。
不得再抗告。
                                        書記官  吳  碧  玲
中      華      民      國      九十     年     八    月      一        日


司法院資訊處製作；財團法人民間司法改革基金會備份。
